臺灣高雄地方法院民事裁定
110年度消債清字第137號

聲　請　人　高立靜（原名：簡高立靜）
                      住屏東縣萬丹鄉萬新路336號
　　　　　　　　　　00000000000000000000000000000000000
00000000000000000000000000000000000000000000000000
　　　　　　　　　　　
上列當事人因消費者債務清理事件聲請清算，本院裁定如下：
    主  文
聲請人高立靜自中華民國一一○年九月十五日下午四時起開始清
算程序。
命司法事務官進行本件清算程序。
    理  由
一、按債務人不能清償債務或有不能清償之虞者，得依本條例所
     定更生或清算程序，清理其債務；債務人於法院裁定開始
    更生程序或許可和解或宣告破產前，得向法院聲請清算；法
    院開始清算程序之裁定，應載明其年、月、日、時，並即時
    發生效力；法院開始更生或清算程序後，得命司法事務官進
    行更生或清算程序，必要時得選任律師、會計師或其他適當
    之自然人或法人1人為監督人或管理人，消費者債務清理條
    例（下稱消債條例）第3條、第80條前段、第83條第1項、第
    16條第1項分別定有明文。
二、聲請意旨略以：伊有不能清償債務情事，前依消債條例規定
    ，向本院聲請調解債務清償方案，惟調解不成立。伊又未經
    法院裁定開始更生程序或許可和解或宣告破產，爰聲請清算
    等語。
三、經查：
  ㈠聲請人前於民國109年10月30日提出債權人清冊，向本院聲請
    調解債務清償方案，經本院109年度司消債調字第630號受理
    ，於109年11月18日調解不成立，聲請人於同日以言詞聲請
    更生，復因收入不足支出，而於110年5月13日具狀改聲請清
    算程序等情，業經本院依職權調取上開調解卷宗核閱無訛。
  ㈡聲請人於107年度至109年度均無申報所得，名下無財產，有
    新光人壽保單解約金新臺幣（下同）20,531元（已扣保單借
    款本息，前於108年1月14日、5月27日、11月21日、109年5
    月29日各保單借款5,000元、5,000元、4,000元、4,000元）
    ，至國泰人壽部分，則無有效保約；又聲請人自陳106年7月
    5日因腰椎第三四五節椎間盤磨損、兩膝退化性關節炎、左
    側合併骨刺增生就醫，需穿戴護膝護腰，應避免彎腰及提重
    物，107年9月11日至17日因左膝磨損進行左膝全人工關節置
    換術，而自107年11月至109年4月均無業，109年4月至11月
    於寶可賣企業社任理貨員，109年4月至9月每月收入約12,80
    0元，109年10月至11月每月收入約9,000元，自109年12月起
    無業迄今，聲請人母親於107年11月至108年12月每月資助3,
    000元至4,000元不等【平均計算為3,500元，計算式：（3,0
    00＋4,000）÷2＝3,500】，109年1月至11月每月資助2,000元
    ，109年12月起迄今每月資助2,000元至3,000元不等【平均
    計算為2,500元，計算式：（2,000＋3,000）÷2＝2,500】，長
    女簡翠瑩於109年2月至11月每月資助1,000元，未領取補助
    或給付等情，有財政部高雄國稅局107年及108年綜合所得稅
    各類所得資料清單及財產歸屬資料清單【本院109年度司消
    債調字第630號卷（下稱調卷）第26至28頁】、109年稅務電
    子閘門財產所得調件明細表（本案卷第10頁）、財產及收入
    狀況說明書（調卷第2至4頁）、債權人清冊【本院109年度
    消債更字第456號卷（下稱更卷）第16至17頁】、戶政資料
    （更卷第68頁）、勞工保險被保險人投保資料表（調卷第25
    頁、本案卷第11頁）、個人商業保險查詢結果表（更卷第22
    頁）、財團法人金融聯合徵信中心前置協商專用債權人清冊
    （調卷第6至8頁）、信用報告（調卷第9至10頁）、屏東縣
    政府函（更卷第32頁）、健保投保紀錄（更卷第20頁）、勞
    動部勞動力發展署高屏澎東分署函（更卷第31頁）、勞動部
    勞工保險局函（更卷第30頁）、存簿（更卷第23至27頁、本
    案卷第7至9頁）、寶可賣企業社函（更卷第61頁）、本院11
    0年5月5日調查筆錄（更卷第85頁）、聖功醫院診斷證明書
    （更卷第29頁、第54至55頁）、天主教聖功醫療財團法人聖
    功醫院函（更卷第62頁）、新光人壽保險股份有限公司陳報
    狀（更卷第33至34頁、第59至60頁）、國泰人壽保險股份有
    限公司函（更卷第36頁）等附卷可參。依聲請人上述工作、
    收入情形，認以聲請人107年11月至110年8月平均每月可處
    分所得（含母親及長女資助、保單借款）6,362元【計算式
    ：（12,800×6＋9,000×2＋3,500×14＋2,000×11＋2,500×9＋1,000
    ×10＋5,000＋5,000＋4,000＋4,000）÷34＝6,362，本裁定計算式
    均採元以下4捨5入】核算其現在償債能力之基礎，堪認妥適
    。
  ㈢關於聲請人個人日常必要支出部分，聲請人主張每月支出6,0
    00元（無房屋租金）乙情。按債務人必要生活費用，以最近
    1年衛生福利部或直轄市政府所公告當地區每人每月最低生
    活費1.2倍定之，消債條例第64條之2第1項定有明文。本院
    參酌衛福部社會司所公告110年度高雄市最低生活費為13,34
    1元，1.2倍即16,009元。又聲請人陳稱居住於母親所有房屋
    ，其無居住費用支出，自應將上開每月最低生活費用中房租
    支出所佔比例（約為24.36％）予以扣除，為12,109元【計算
    式：16,009×（1－24.36%）＝12,109】，而聲請人主張每月必
    要支出約6,000元，未逾此金額，尚屬合理，應予採計。
　㈣關於聲請人扶養支出部分，聲請人稱須負擔母親楊運蘭之扶
    養費，每月3,000元。經查：楊運蘭係43年生，107年度至10
    9年度申報所得各為495,364元、506,448元、168,334元，名
    下有房屋及土地各1筆，現值共計1,181,330元，原於本院任
    職，業於109年1月屆齡退休，自109年1月起每月領取勞保老
    年年金20,089元等情，此有戶籍謄本（調卷第29頁）、稅務
    電子閘門財產所得調件明細表（更卷第77至78頁、本案卷第
    14頁）、社會補助查詢表（更卷第37至39頁）、勞動部勞工
    保險局函（更卷第30頁）附卷可憑。按受扶養者之必要生活
    費用，準用第1項規定計算基準數額，並依債務人依法應負
    擔扶養義務之比例認定之，消債條例第64條之2第2項亦有明
    定。準此，楊運蘭每月領取20,089元勞保老年年金，高於11
    0年度高雄市每人每月不含房屋支出最低生活費1.2倍12,109
    元（詳前述），其得以所領年金維持最低必要生活，難認聲
    請人有支出此部分扶養費之必要，爰不採計。
　㈤綜上所述，聲請人每月平均收入為6,362元，扣除必要生活費
    6,000元後，尚餘362元。而聲請人目前負債總額為1,649,94
    6元（調卷第39至78頁、第80至86頁，包括：玉山銀行、中
    國信託銀行、滙誠第二資產管理股份有限公司、滙誠第一資
    產管理股份有限公司、新加坡商艾星國際有限公司台灣分公
    司），扣除新光人壽保單解約金後，以上開餘額按月攤還結
    果，至少約須375年【計算式：（1,649,946－20,531）÷362÷
    12＝375】始能清償完畢，堪認聲請人確有不能清償債務之情
    事。從而，聲請人向本院聲請清算，應予准許，並命司法事
    務官進行本件清算程序。
四、依消債條例第11條第1 項、第83條第1 項、第16條第1 項，
    裁定如主文。
中　　華　　民　　國　　110 　年　　9 　　月　　15　　日
              　　民事庭　　  法　官　李育信
以上正本係照原本作成。
本裁定不得抗告。
中　　華　　民　　國　　110 　年　　9 　　月　　15　　日

  　                         書記官　何福添